最高法院刑事判決　　　　　　　　　　 111年度台非字第68號
上　訴　人　最高檢察署檢察總長
被　　　告　蘇銀漢





上列上訴人因被告違反毒品危害防制條例案件，對於臺灣士林地
方法院中華民國107年2月27日第一審確定判決（106 年度審訴字
第501號，起訴案號：臺灣士林地方檢察署106年度毒偵字第1242
號），認為部分違背法令，提起非常上訴，本院判決如下：
    主  文
原判決關於罪刑部分（沒收銷燬除外）撤銷。
蘇銀漢施用第一級毒品，處有期徒刑柒月。又施用第二級毒品，
處有期徒刑肆月，如易科罰金，以新臺幣壹仟元折算壹日。又持
有第二級毒品純質淨重二十公克以上，處有期徒刑壹年。
    理  由
一、非常上訴理由稱：「一、按判決不適用法則或適用不當者，
    為違背法令，刑事訴訟法第378條定有明文。又依法應於審
    判期日調查之證據未予調查，致適用法令違誤，而顯然於判
    決有影響者，該項確定判決即屬違背法令，得提起非常上訴
    ，亦經司法院大法官會議著有釋字第181 號解釋可稽。如事
    實審法院對於被告有無累犯之事實，應否適用刑法第47條累
    犯之規定加重其刑，即屬法院認定事實與適用法律之基礎事
    項，客觀上有其調查之必要，應依職權加以調查，倘被告並
    非累犯，而事實審並未詳加調查，致判決時依累犯之規定論
    處，即屬刑事訴訟法第379條第10 款規定依法應於審判期日
    調查之證據而未予調查，其判決為當然違背法令。次按假釋
    中因故意更犯罪，受有期徒刑以上刑之宣告者，於判決確定
    後6月以內，撤銷其假釋，刑法第78條第1項前段定有明文。
    復按受徒刑之執行完畢，或受一部之執行而赦免後，5 年以
    內故意再犯有期徒刑以上之罪者，方為累犯，而所謂執行完
    畢，除在監獄執行期滿者外，如為假釋出獄，須在無期徒刑
    滿20年，或在有期徒刑所餘刑期內，未經撤銷假釋者，其未
    執行之刑，始以已執行論，如假釋中更犯罪，受有期徒刑以
    上刑之宣告，除假釋期滿逾3 年而不得撤銷假釋外，得於假
    釋中更犯他罪案件判決確定後6 月內撤銷假釋，而假釋撤銷
    後，其出獄日數不算入刑期內，仍須執行原殘餘刑期，不能
    認假釋出獄後所餘之刑期已執行完畢，而論以累犯。此觀刑
    法第47條、第79條第1項之規定自明。二、本件被告前於 97
    年間因竊盜、強盜案件，續經臺灣桃園地方法院以98年度訴
    字第279號、第369號判決判處有期徒刑4月、7年，應執行有
    期徒刑7年2月，臺灣高等法院以98年度上訴字第4677號判決
    判處有期徒刑4月、7年，應執行有期徒刑7年2月，最高法院
    以99年台上字第3760號駁回上訴確定，臺灣高等法院檢察署
    檢察官以99年執更字第91號核發指揮書執行，刑期起算日為
    99年6月17日，刑期屆滿日為105年5月3日，被告於99年7月2
    日入監執行，於103年10月31日假釋出監，縮刑終結日為105
    年3月22日，惟被告於上開假釋期間內之105年2 月17日另犯
    加重竊盜罪，經臺灣士林地方法院以106 年度易字第55號判
    決判處有期徒刑8月，並於106年5 月22日確定，致違反刑法
    第78條第1 項之規定，經法務部矯正署臺北監獄報請法務部
    以106年6 月27日法授矯教字第10601060030號函准予撤銷其
    假釋，並經臺灣桃園地方法院檢察署檢察官指揮執行假釋殘
    餘刑期1年4月20日（自106年12月6日至108年4月24日）。有
    被告執行案件資料表、法務部矯正署臺北監獄報請撤銷假釋
    報告表、法務部106年6 月27日法授矯教字第10601060030號
    核復撤銷假釋函、臺灣桃園地方法院檢察署執行指揮書（甲
    ）存卷可稽。是被告於106年5 月8日犯本案之施用第一級毒
    品、第二級毒品及持有第二級毒品純質淨重二十公克以上罪
    行時，其上開所犯強盜等罪所處之有期徒刑，並未執行完畢
    ，自不合刑法第47條第1 項『受徒刑之執行完畢，或一部之
    執行而赦免後，五年內故意再犯有期徒刑以上之罪者』之累
    犯規定，原審誤認定為累犯，自有判決適用法則不當之違背
    法令。案經確定且於被告不利，應依刑事訴訟法第441 條、
    第443條提起非常上訴，以資糾正及救濟。」等語。
二、本院按：判決不適用法則或適用不當者，為違背法令；又受
    徒刑之執行完畢，或一部之執行而赦免後，須5 年以內故意
    再犯有期徒刑以上之罪者，始足構成累犯，刑事訴訟法第37
    8條、刑法第47條第1項分別定有明文。本件被告蘇銀漢前於
    民國97年間因竊盜、強盜案件，經臺灣高等法院以98年度上
    訴字第4677號判決判處有期徒刑4月、7年，應執行有期徒刑
    7年2月，其中竊盜罪於99年3 月30日確定，強盜罪則經本院
    於99年6 月17日以99年度台上字第3760號程序判決駁回上訴
    確定。嗣入監執行後，於103年10 月31日因縮短刑期假釋出
    監並付保護管束，計縮刑後於105年3月22日假釋期滿，惟被
    告於假釋期間內之105年2月17日因故意再犯加重竊盜罪，經
    臺灣士林地方法院以106年度易字第55號判決處有期徒刑8月
    ，於106年5月22日確定，法務部乃於106年6月27日以法授矯
    教字第00000000000 號函撤銷前揭假釋，被告應入監執行前
    案殘刑等情，有相關裁判書、執行指揮書、全國刑案資料查
    註表、臺灣高等法院被告前案紀錄表等件附卷可稽。則被告
    於106年5月8日為警採尿前回溯26小時內某時、106年5月8日
    9 時30分許及同日13時50分許再犯本件施用第一級毒品、施
    用第二級毒品及同時持有第一級毒品、持有第二級毒品純質
    淨重達20公克以上之罪時，上開強盜等罪執行刑尚未執行完
    畢，自不成立累犯。乃原判決未查明，遽依累犯規定對被告
    論處並均加重其刑，自有適用法則不當之違法。案經確定，
    且於被告不利，非常上訴意旨執以指摘，洵有理由，又依刑
    法沒收新制規定，沒收係刑罰及保安處分以外具有獨立性之
    法律效果，已非刑罰（從刑），且非不可與其前提事實分離
    觀察，非常上訴意旨亦未指摘原判決關於沒收銷燬部分有何
    違法，自不在本院審判範圍，應由本院將原判決除沒收銷燬
    部分外撤銷，另行判決如主文第2 項所示，施用第二級毒品
    之罪並諭知易科罰金之折算標準，以資救濟。至上開撤銷改
    判部分，前經檢察官聲請與被告所犯其他案件確定之各罪，
    另定應執行刑（臺灣桃園地方法院108年聲字第118號裁定）
    ，為避免重複裁判，故本院不為無實益之定應執行刑。非常
    上訴經認為有理由，依法應撤銷原確定裁判另行改判者，僅
    係代替原審，就其裁判時應適用之法律而為裁判，自應以原
    裁判當時之法律為適用之準據。基此，被告行為後，毒品危
    害防制條例雖經修正，本院仍應適用原審判決時相關法條，
    以為判決之依據，附此敘明。
據上論結，應依刑事訴訟法第447 條第1項第1款，毒品危害防制
條例第10條第1項、第2項、（修正前）第11條第1項、第4項，刑
法第11條前段、第55條、第41條第1項前段，判決如主文。
中    華    民    國   111    年    5     月    11    日
                  刑事第七庭審判長法  官  段  景  榕  
                                  法  官  沈  揚  仁  
                                  法  官  宋  松  璟  
                                  法  官  林  海  祥  
                                  法  官  汪  梅  芬  
本件正本證明與原本無異
                                  書記官
中    華    民    國   111    年    5     月    12    日
附錄本案論罪科刑法條： 
毒品危害防制條例第10條
施用第一級毒品者，處六月以上五年以下有期徒刑。
施用第二級毒品者，處三年以下有期徒刑。
 
（修正前）毒品危害防制條例第11條第4項
持有第二級毒品純質淨重二十公克以上者，處六月以上五年以下
有期徒刑，得併科新臺幣七十萬元以下罰金。